【裁判字號】    94,重訴,90
【裁判日期】    950609
【裁判案由】    殺人
【裁判全文】
臺灣高雄地方法院刑事判決              94年度重訴字第90號
公  訴  人  臺灣高雄地方法院檢察署檢察官
被      告  丁○○
選任辯護人  陳建誌律師
            王叡齡律師
被      告  己○○
指定辯護人  莊進祥律師
上列被告等因殺人案件，經檢察官提起公訴（94年度偵字第9321
號），本院判決如下：
    主  文
丁○○共同傷害人之身體，因而致人於死，處有期徒刑陸年，並
於刑之執行完畢後，令入相當處所，施以監護貳年。
己○○共同傷害人之身體，因而致人於死，累犯，處有期徒刑玖
年。
    事  實
一、己○○前於民國（下同）91年間犯恐嚇罪，經臺灣桃園地方
    法院92年度壢簡字第834 號判處有期徒刑4 月確定，又於92
    年11月犯竊盜罪，經臺灣高雄地方法院以92年度簡字第4997
    號判處有期徒刑4 月確定，合併應執行有期徒刑7 月，於93
    年11月23日執行完畢。己○○、丁○○及顏炎榮平日偶於高
    雄市○○區○○路158 號前之加宏公園涼亭內一同飲酒，其
    等於94年5 月1 日下午5 時許，於鎮日飲酒之後，同在上開
    公園涼亭處，顏炎榮業已醉倒於涼亭旁之草地，己○○及丁○○為喚醒顏炎榮，容由己○○騎機車搭載顏炎榮返家，竟
    乘酒意，共同基於傷害之犯意聯絡，由己○○以手、拳及持
    木棍毆打以及騎丁○○所有之車號ZGE-493 號機車撞擊，丁○○則以手、拳及持木棍毆打等方式，輪番毆擊傷害顏炎榮
    之胸部、後腰部、頭部、臉部、雙手手臂等部位，尤其，2
    人均有以木棍毆打顏炎榮胸部及後腰部，己○○更曾以上開
    機車撞擊顏炎榮後腰部，致顏炎榮受有右前胸挫傷、兩側血
    胸及肋骨（右2 至4 前側）骨折、右後腰部挫傷、後腹腔出
    血、右後枕部挫裂傷、右側眼眶挫傷、右額部上方挫傷、兩
    側前臂挫傷、左臂外側挫傷、左額部挫傷等之傷害；己○○
    及丁○○傷害顏炎榮後，因飲酒非少，不知顏炎榮受傷嚴重
    之情狀，而未逃離現場，即因高雄市政府警察局楠梓分局加
    昌派出所甲○○警員於當日下午6 時35分許，至加宏公園巡
    邏發現上情，立即呼叫支援警網，而於丁○○、己○○正欲
    騎乘上開機車逃離時當場逮捕，現場並扣得傷害所用之木棍
    1 支及上開機車1 輛（業由本院發還丁○○）。顏炎榮經送
    往高雄國軍左營醫院救治，於同日下午7 時50分許傷重急救
    罔效，以致因外傷性後腹腔出血及兩側血胸致出血性休克而
    死亡。
二、案經高雄市政府警察局楠梓分局報請臺灣高雄地方法院檢察
    署檢察官偵查起訴。
    理  由
一、訊據被告丁○○、己○○均矢口否認上開傷害致死犯行，被
    告丁○○及己○○審理中均辯稱：其等曾於前揭時日下午4
    時許，同往KTV 唱歌、喝酒，後來2 人不知如何回至上開涼
    亭處，亦不知其等曾否與被害人顏炎榮發生衝突，至被害人
    如何受傷、死亡，其等2 人均不知情云云（見本院卷第一卷
    第196 頁）。惟查：
  （一）被告丁○○於偵查中即曾坦認：當警察來時，因其有打
        被害人顏炎榮，使被害人受傷，所以想離開上開涼亭處
        ，但被害人非其打死，其只有打被害人肩膀，但被告己○○打被害人較大力，其覺得被害人的死是己○○造成
        的（見偵卷第47頁）；又其有持木棍打被害人後背3 、
        4 下，係在草堆旁打被害人，當時僅有其與被告己○○
        在場，其是用木棍打被害人，也有用手打被害人，當時
        是要叫被害人起來，要載被害人回家，因被害人在那邊
        睡了很久（見偵卷第73頁）；於本院審理時亦供承：其
        用手打被害人背部，除了背部外，沒有打被害人其他部
        位，其不知打被害人幾下，其只打被害人4 下（見本院
        卷第一卷第18頁）；其有用拳頭攻擊被害人（見本院卷
        第一卷第43頁）；其有跟死者（即被害人）打架（見本
        院卷第一卷第141 頁）；足見被告丁○○確有以手、拳
        及木棍毆打被害人。且證人即被告丁○○在警詢時供證
        ：被害人顏炎榮醉倒於地，其見被告己○○不知用何物
        打被害人並叫著說：「起來、起來」，之後又騎其所有
        機車（即車號ZGE-493 號機車）撞被害人，要叫被害人
        起來，但被害人並未起身（見相驗卷第36頁）；偵查又
        具結證述：被害人躺在涼亭旁草地上睡覺，當時他還沒
        受傷，被告己○○有打死者（即被害人），死者（即被
        害人）被人家用木棍打背部，其知當時被害人側躺在草
        地上睡覺，被告己○○用其所有之機車撞被害人身體的
        背部，且被告己○○用木棍打被害人（見偵卷第28～29
        頁）；復曾供稱：被告己○○要叫被害人起來要載被害
        人回去等詞（見偵卷第27頁）；雖證人丁○○於審理時
        證稱：被告己○○沒有騎機車撞被害人，被告己○○確
        實有叫被害人起床要載被害人回去，但被害人喝醉酒都
        沒有起來，其固見及有人用木棍打被害人，但不是被害
        人己○○所為，（又問：其於偵訊時多次供證：被告己○○有打被害人，是否實在？）如果其這樣說，被告己○○會找其麻煩等詞（見本院卷第二卷第95頁）；足見
        證人被告丁○○於警、偵訊中所為上開供證，雖均為審
        判外之陳述，但由其於審理時證述：若其指證被告己○○，則己○○將對其不利等詞，已徵證人丁○○於偵訊
        時之證述，並無顯不可信之情況，而依刑事訴訟法第
        159 條之1 第1 項之規定，得為證據；又證人丁○○於
        警詢中之陳述，固與其在審理中所證不符（審理中證述
        己○○未騎機車撞被害人，未持木棍打被害人部分），
        但自其在審理所證前詞（即若指證被告己○○，將遭不
        利），亦見其於警詢中之指陳具有較可信之特別情況，
        至審理中之證詞，無非丁○○恐遭己○○之不利，而為
        迴護隱匿之詞，且丁○○於警詢中之陳述，係為證明己○○有無犯罪所必要，依刑事訴訟法第159 條之2 規定
        ，自亦得為證據。而審理中所證己○○未騎機車撞被害
        人，未持木棍打被害人部分，既屬恐遭不利所為迴護之
        詞，自不可採，證人丁○○於警、偵訊所為上開供證，
        應可採信，而被告己○○應有以騎機車撞被害人，並以
        手、拳及持木棍毆打被害人之行為。此外復有被告己○○持以行兇之木棍1 支及被告丁○○所有之機車1 輛（
        機車業已發還予被告丁○○）扣案可稽，而被害人因本
        案被告2 人共同毆擊之傷害行為，而使被害人受有外傷
        性後腹腔和胸腔出血休克等之傷害，且因此傷重不治死
        亡一情，亦據臺灣高雄地方法院檢察署檢察官相驗屬實
        ，並製有勘驗筆錄、驗斷書、相驗屍體證明書及法務部
        法醫研究所鑑定書等各1 份附卷足據（見相驗院卷第2
        、12 ～19 、21～27、68頁），堪認屬實。
  （二）其次，被害人顏炎榮係因外傷性後腹腔和胸腔出血休克
        死亡，已有前述臺灣高雄地方法院檢察署相驗屍體證明
        書及法務部法醫研究所鑑定書記載明確，而被害人右後
        枕部有5 公分裂傷、3 公分挫傷，右側眼眶2 乘1公 分
        、右額部上方0.5 公分，兩側前臂、左臂外側有3 乘4
        公分，右前胸有2 乘2 公分，左額部有2 乘1 公分、2
        乘1 公分，後腰部右側（條形）7 乘2 公分刮痕，此有
        法務部法醫研究所鑑定書就外傷情形之記載可據（見相
        驗卷第24～25頁），顯見被害人之前胸及後腰部均確有
        受傷無訛；再解剖被害人屍體後，見及被害人有兩側肋
        膜腔有血性積液于右側約500 公撮，左側約600 公撮，
        腹腔內有後腹腔出血3000公撮，胸部肋骨骨折于右2 至
        4 前側（見相驗卷第25頁上開鑑定書）；復就病理檢查
        結果：以被害人出血性休克，源于後腹腔鈍性出血（約
        3000公撮），兩側血胸（右側500 公撮，左側600 公撮
        ）及肋骨骨折（右2 至4 前側）等情（見相驗卷第25-1
        頁上開鑑定書），且以被害人死因為外傷性後腹腔出血
        （約3000公撮）及兩側血胸（右約500 公撮，左約600
        公撮）致出血性休克死亡，致命外傷應屬于鈍性傷（有
        可能是鈍器造成），死者（即被害人）生前有明顯飲用
        酒精性飲料，死亡方式應屬他殺，由此推論死者的致命
        外傷在腹部和胸部，尤其右後腰部的傷有可能源于較寬
        之鈍器或倒地後遭鈍物碰壓到造成，至于其他外傷並非
        致死原因，宜配合現場調查再決定造成鈍性兇器等情（
        見相驗卷第25-1～26頁上開鑑定書），此均有法務部法
        醫研究所鑑定書在卷可憑，則由上開鑑定可知被害人前
        胸及後腰部所受之傷害確屬伊因而致命之傷害無誤；且
        依法務部法醫研究所關於本案之鑑定人丙○○在審理時
        鑑定稱：被害人主要死因係後腹腔出血3000公撮，血胸
        亦是原因，被害人死因係鈍性傷，主要由鈍器所造成的
        傷害，依後腰部（條形）7 乘2 公分刮痕之傷害係由鈍
        器造成的傷害（見本院卷第二卷第38頁），該等後腰部
        之傷害，有可能係機車在被害人倒地時直接撞擊而造成
        ，亦可能以6 公分木棍寬之木棍毆打被害人，且因皮膚
        有彈性，故而可能造成7 公分之刮痕（即後腰部之傷痕
        ），且鑑認或可能持當庭所提示之扣案木棍直接打擊死
        者身上，又被害人右側之血胸係因右側前胸外傷所致，
        左側血胸則因右後腰部外傷所致，因右後腰部之外傷靠
        近中央，所以可能造成左側的血胸，又右側前胸之外傷
        不像係機車撞擊所致，較像是鈍器所傷，所謂鈍器有可
        能是木棍，後腰部的外傷有可能係木棍或機車撞擊所致
        等詞（見本院卷第38～41頁），足見被害人之致命傷害
        確係源自於木棍毆打及機車撞擊其後腰部及右側前胸所
        致。
  （三）再就扣案之木棍經本院勘驗：係方形實心木棍，質地堅
        硬，全支木棍長約83公分、木棍方徑周長不一，約於20
        公分至21公分之間，其一端內徑長約5 至6 公分，另一
        端內徑長約3 至5 公分，有本院勘驗筆錄可據（見本院
        卷第一卷第194 頁）；且該木棍並經被害人死因鑑定人
        丙○○於審理時鑑認可能為行兇傷害之凶器；至上開木
        棍以及被告丁○○之上開機車亦均確實在案發現場同被
        查扣，此除有木棍及機車（機車業已發還被告丁○○）
        扣案外，並有現場器物勘察示意圖（見警方勘察卷第8
        頁）及現場照片所攝得機車（見警方勘查卷第11、12頁
        之編號2 、3 、4 、5 號照片）及木棍（見警方勘察卷
        第18頁之編號24照片中央下方處所見木棍即扣案之木棍
        ，以及同卷第37頁之編號75照片右方涼亭旁之地上即見
        扣案之麓）等在卷可證，顯見在案發現場確有被告2 人
        持以毆打被害人之木棍以及被告己○○撞擊傷害被害人
        所騎用之機車等行兇之器物存在。至上開木棍雖未採得
        被告己○○或被害人之任何DNA 等跡證，然此亦據鑑定
        人丙○○於審理中鑑稱：因被害人著有衣物，如果拿木
        棍毆打，有可能不會沾染上血跡等詞（見本院卷第二卷
        第40頁），且高雄市政府警察局鑑識中心之鑑定人王喬
        立亦到院說明本案木棍上雖留有皮屑，但因皮屑量不足
        ，所以才會驗不出DNA 之型別（見本院卷第二卷第83頁
        ），足見該等木棍上縱未能採得被告或被害人之DMA 跡
        證，然由前述各項事實及證據所證，自不能推翻該木棍
        仍係被告2 人傷害時所持用之兇器。
  （四）又被告己○○指甲上採得混合型別之DNA ，而排除己○○自身所具之型別後，其餘外來之DNA 型別與被害人DN
        A 之型別相符，此有高雄市政府警察局鑑驗書附卷可考
        （見警方勘察卷第7 頁），且證人即高雄市政府警察局
        刑事鑑識中心人員乙○○於審理時證稱：所謂混合型別
        （之DNA） 是指兩人以上之DNA 成份，本案被告己○○
        指甲上之DNA ，排除己○○指甲上必有己○○自身之DN
        A 成分後，係被害人DNA 的機率較高等語（見本院卷第
        二卷第54頁），則由被告己○○指甲內竟含有被害人
        DNA 成分存在，足見被告己○○確與被害人有身軀、肉
        體上之接觸，而得佐證被告己○○必係因以毆打被害人
        之際，以致在其指甲上殘留有被害人之DNA 存在。
  （五）復以前開時日下午4 時許，僅有被告2 人在上開涼亭處
        相互爭吵，且當時被害人躺在涼亭椅子上，並無受傷之
        情形，已據證人即於該時間路過該涼亭旁之戊○○於審
        理時證述綦詳（見本院卷第二卷第43頁），且證人戊○○證稱：伊見及被告2 人時僅相隔3 、4 公尺，與被害
        人亦僅距約3 、4 公尺等詞（見本院卷第二卷第45頁）
        ，益徵證人戊○○就其所見上情應無誤認。又被告2 人
        自雜菜KTV 返回上開公園涼亭之時起，至員警巡邏至該
        處發現本案之前為止，均祇有被告2 人與被害人，並無
        他人在場之事實，亦據被告丁○○於偵查中均供認詳實
        （見偵卷第27、73頁），且在審理時結證此情屬實（見
        本院卷第一卷第96頁）。可知證人戊○○見及被害人時
        ，被害人尚未受有任何傷害，且被告2 人自雜菜KTV 返
        回上開公園涼亭後，以至員警巡邏查獲之前，均僅有被
        告2 人在上開涼亭現場無誤。而證人即查獲本案員警甲○○於審理時證述：伊發現涼亭內有被害人躺在地上呻
        吟，且見被害人頭部有撕裂傷見骨，並流出濃濃的血漿
        ，當時血未凝固等語（見本院卷第二卷第57、58、60頁
        ），可知被害人於員警到場查獲前不久甫受有前揭傷害
        ，以致非但仍在呻吟，甚且連同頭部傷口之血液尚未凝
        固；再觀之證人甲○○審理中之證詞，並稱：其至現場
        時除被告2 人外，附近均未見有其他人在場（見本院卷
        第二卷第60頁）。則自證人戊○○到場時，僅見被告2
        人與被害人在上開涼亭現場；被告丁○○又自承其與被
        告己○○返回前開涼亭後，以至警員巡邏至現場查獲之
        前為止，均祇有被告2 人與被害人在場，並無他人在場
        ；證人甲○○亦證稱：伊查見被害人受傷呻吟流血中時
        ，亦祇發現被告2 人在該涼亭現場處；顯知鄰案發前在
        該涼亭處每每均祇見得被告2 人與被害人同在該地，而
        且由查獲員警查得被害人呻吟且傷口仍流血之情形，益
        徵被害人係在員警到場前不久甫遭傷害，而查獲當場又
        僅被告2 人，其間，又無任何其他之第三人在場，則如
        非被告2 人傷害被害人，焉有其他。
  （六）並就被告2 人於前揭員警查悉被害人受傷，並詢問被告
        2 人時，被告等就急欲騎乘機車離開現場，而為員警所
        制止，並於呼叫支援警網後，逮捕被告等情，亦據證人
        即員警甲○○於審理時證實在卷（見本院卷第二卷第57
        、58、59頁）；且證人甲○○更於偵訊時證稱：伊詢問
        被告時，被告2 人神情慌張，還想離開現場【見偵卷第
        100 頁，且證人甲○○於偵查中之證述，雖係審判外之
        陳述，然業經被告丁○○、己○○於審理時同意作為證
        據（見本院卷第一卷第71、72頁），且證人甲○○於偵
        查中之證述，業經具結，且據實陳明查獲之經過，應屬
        適當，依刑事訴訟法第159 條之5 第1項 之規定，自得
        為證據】，則由被告2 人於員警在現場查獲犯行時，若
        非畏罪，又何須於員警發現被害人時，神情慌張且急欲
        逃離現場，顯見其等確實涉有本案犯行，而有此畏罪心
        虛之舉。再自被告丁○○於遭警查獲時，一再對被告己○○聲稱：「我會被你害死」一詞，被告己○○則未發
        一語，僅兩眼瞪視被告丁○○之情狀，此有證人甲○○
        於審理時證述甚明（見本院卷第二卷第59、60頁），無
        非係面對其等共同傷害被害人之犯行被警發現後，被告
        丁○○對於被告己○○約同其共同傷害被害人之行為，
        因遭查獲，產生抱怨之詞語，而被告己○○則不知所措
        ，以致有此等反應；至於其等辯稱：係因被告己○○之
        友人將被告丁○○之女性友人帶離涼亭之聚會處，以致
        被告丁○○向被告己○○抱怨稱：「都是你害的」云云
        （被告丁○○：見相驗卷第3 頁反面，被告己○○：見
        相驗卷第4 頁、偵卷第8 頁），此固有證人戊○○審理
        時結證屬實（見本院卷第二卷第47頁），然證人戊○○
        見及被告等之時間係當日下午4 時許，而員警查獲本案
        之時點則為當日下午6 時35分許，二者時點相距有2個
        多小時，已知被告丁○○對被告己○○雖曾為相似之話
        語，然其所以為此言詞之背景事件，應已互異；況於員
        警甲○○查獲本案之際，被告丁○○豈有可能竟仍在當
        時斤斤計較於其女性友人被他人帶走之事，足知戊○○
        見及被告2 人時，被告丁○○對於被告己○○所為之抱
        怨言詞，縱確係抱怨其女性友人遭己○○之朋友帶走，
        亦與員警甲○○到場時，被告丁○○所為抱怨之意義，
        截然不同，是員警查獲本案時，被告丁○○之抱怨「會
        被你害死」等詞，顯係針對其等傷害被害人之事遭警查
        獲，東窗事發所致，應屬明確，且此亦得佐證被告2 人
        之傷害犯行。
  （七）另對被告己○○精神狀況雖有點恍惚，但回答問題正常
        ，當場辯稱：被害人係自行從椅子上摔倒云云，且與被
        告丁○○騎乘機車急欲離開現場，至被告丁○○精神狀
        況正常，但一直對被告己○○說：會被被告己○○害死
        （即台語：「我會被你害死」），被告己○○則瞪視被
        告丁○○等情，可據證人甲○○於審理時證述綦詳（見
        本院卷第二卷第58、59、60頁），則由被告己○○尚能
        謊稱被害人係自行從椅子掉落，以及其等2 人仍知要逃
        離現場之情狀，可知被告2 人當時之意識均屬清晰；是
        以被告己○○再三辯稱：自KTV 返回涼亭清處，已因酒
        醉全然不知情事云云，顯非事實，自不可採。
  （八）被告2 人雖無殺人之犯意，然為喚醒已醉倒於地之被害
        人，竟以手、拳，甚至木棍及機車等器物輪番毆擊被害
        人（前開木棍及機車等物均已扣案，惟機車已由本院發
        還予被告丁○○），對於如此毆擊之傷害行為，衡諸常
        情，應得預見被害人可能因此致死；而且，被害人之後
        腹腔及胸部確實於遭被告等多次毆擊後，致受鈍性傷並
        使上開部位內出血，並終因出血過量死亡之事實，已如
        前述，是以被害人之死亡，客觀上與被告2 人之傷害行
        為，自具有因果關係；且主觀上，被害人之死亡，應非
        被告等施行傷害犯行時所不能預見。
  （九）綜上所述，事證明確，其等前揭所辯，均無非事後卸責
        之詞，當無可信，被告等之犯行堪予認定。
二、核被告丁○○、己○○所為，係犯刑法第277 條第2 項前段
    傷害致人於死罪。公訴人認被告等係犯殺人罪，惟按刑法殺
    人罪之成立，必行為人有使人喪失生命之故意，並實施殺害
    之行為，方足當之。是刑法殺人未遂罪與傷害罪之區別，端
    在以加害人於行為之初有無戕害他人生命之故意為斷；然欲
    判斷被告究有無使人喪失生命之犯意，須自告訴人所受傷害
    之程度、受傷之多寡、是否致命部位，以及加害人下手之情
    形、加害人是否具有非置告訴人於死而後快之意思，或即令
    告訴人死亡，亦不違背其本意等殺人之故意等各項情狀綜合
    判斷，以明其實（參最高法院53年度台上字第1088號、56
    年度台上字第557 、2017號、57年度台上字第2347號、69年
    度台上字第5155號、70年度台上字第2180號判決意旨可資參
    照）。首就，被告2 人係為喚醒酒醉於地之被害人，要搭載
    被害人返家一節，業據被告丁○○於警、偵訊時供述明確，
    詳述如前（見相驗卷第3 頁反面、第36頁、偵卷第27頁），
    顯見被告等之傷害行為，其本意緣自於欲喚醒酒醉中之被害
    人，要搭載被害人返家，被告等竟施以捉狹之輪番毆擊之傷
    害犯行，而終釀致被害人死亡之大禍，以被告2 人就本案犯
    行之動機而言，應無殺害被害人，或非置被害人於死之意思
    存在；況自被害人傷處甚多，然多屬皮肉之表面傷害，致死
    之傷害則僅在後腰部及胸部之內出血所致，已見前述，足見
    被告等應原無殺害被害人之意思，否則，下手之際，在多處
    傷害不可能僅呈現表皮之傷害，至於被害人後腰部及胸部所
    受之鈍性傷，則無非其等2 人在輪番多次毆打被害人時，或
    源於自身酒意，使其間或有不知輕重之舉動所致，尚難逕認
    其等即係為殺害被害人所為；再者，於案發現場，並發現有
    剪刀、小刀、瑞士刀（被告己○○所攜帶）及破酒瓶等銳器
    ，此有相關證物之照片以及查得被告己○○確有攜帶瑞士刀
    可據（見警方勘察卷第23、38、41、42頁及警方勘察卷第3
    頁之勘察報告，相驗卷第51、54頁），然均無證據證明被告
    等曾有使用該等銳器攻擊被害人，益見被告等確無殺死被害
    人之意思，否則，逕持現場可見之上開銳器，更足以輕易即
    達殺害被害人之目的，又何須費力周折以手、拳、木棍，甚
    或機車等物胡亂毆擊；則自被告等之動機而觀，難謂有殺害
    被害人之意思，由被害人受傷部位多屬表面之皮肉傷害，且
    致命之後腰部及胸部又均為內出血之鈍性傷等情狀，亦無法
    逕認被告2 人有對被害人重下殺手之犯意，再由現場所見多
    項銳器，均無證據證明被告曾用之以殺傷被害人，且被害人
    所受傷害係內出血所致，亦非因於銳器殺傷之出血，是揆之
    前揭最高法院判決意旨，本院認被告等以手、拳、木棍及機
    車毆擊被害人所犯應僅屬傷害犯行，而尚難認有殺人之犯意
    ，雖被害人因此毆擊終致死亡，亦無非係傷害致被害人於死
    之行為，而不構成殺人犯行，是公訴人起訴法條，尚有未洽
    ，應予變更。被告2 人均係為要喚醒酒醉之被害人，以致共
    同為上開傷害犯行，此可見諸被告丁○○之前述供證（見相
    驗卷第36頁，偵卷第27、73頁），是其等就上開傷害致死犯
    行，有犯意之聯絡，行為之分擔，均為共同正犯。被告己○○前於91年間犯恐嚇罪，經臺灣桃園地方法院92年度壢簡字
    第834 號判處有期徒刑4 月確定，另於92年犯竊盜罪，經臺
    灣高雄地方法院以92年度簡字第4997號判處有期徒刑4 月確
    定，合併應執行有期徒刑7 月，於93年11月23日執行完畢，
    此有臺灣高等法院被告前案紀錄表可按，則其於5 年以內再
    犯本件有期徒刑以上之罪，為累犯，依刑法第47條規定，就
    法定刑有期徒刑部分，加重其刑，就法定刑無期徒刑部分，
    依法不得加重。又被告丁○○之認知功能及事務之判斷及處
    理上有明顯缺陷，易受外界導引或影響，已達精神醫學上輕
    至中度智能障礙，此外，其亦無法清楚了解其行為後果及嚴
    重性，認已達精神耗弱之程度，並有高雄醫學大學附設中和
    紀念醫院鑑定屬實，有該醫院精神鑑定報告書1 份在卷可參
    （見本院卷第一卷第160 ～165 頁），是依刑法第19條第2
    項之規定，減輕其刑。爰審酌被告2 人緣於莫名原因，竟將
    被害人傷害致死，侵害他人之生命法益，惡性非輕，手段嚴
    重，且所生實害亦鉅，而被告2 人犯罪後或避重就輕、多所
    掩飾，或全盤否認犯行，以及被告己○○以機車等器物嚴重
    傷害被害人，犯罪情節較被告丁○○為重等一切情狀，各量
    處如主文所示之刑，以示懲儆。又被告丁○○所犯本案之罪
    刑，雖因精神耗弱而減輕其刑，惟其無法妥切處理自身事務
    ，又有酒精濫用之情事，為避免重覆觸法，應設立監護人，
    並戒除個案酒精使用，及轉介適當保護性機構安置復健，亦
    有上開醫院鑑定書之建議可佐（見本院卷第165 頁），是本
    院依刑法第87條第2 項、第3 項之規定，於刑之執行完畢後
    ，令入相當處所，施以監護2 年。至扣案之木棍1 支，雖係
    被告等傷害被害人之工具，然被告2 人均否認該木棍係其等
    所有，又無證據證明該木棍是被告2 人所有，依法自不得為
    沒收之諭知；另前開機車固曾供被告己○○傷害被害人所使
    用，且係被告丁○○所有，惟該機車原為代步之交通工具，
    僅於本案中偶成犯罪使用之工具，自不宜沒收，本院認毋庸
    宣告沒收，附此敘明。
據上論斷，應依刑事訴訟法第299 條第1 項前段、第300 條，刑
法第28條、第277 條第2 項前段、第47條、第19條第2 項、第87
條第2 項、第3 項，判決如主文。
本案經檢察官翁姵嫻到庭執行職務。
中    華    民    國    95    年   6    月    9       日
                  刑事第二庭審判長法  官  邱永貴
                                  法  官  陳銘珠
                                  法  官  高思大
如不服本判決，應於判決送達後10日內向本院提出上訴狀，上訴
於台灣高等法院高雄分院（須附繕本）。
中    華    民    國    95    年    6     月    12    日
                                  書記官  蔡語珊
附錄論罪科刑條文：
中華民國刑法第277條
            傷害人之身體或健康者，處3 年以下有期徒刑、拘
            役或1千元以下罰金。
            犯前項之罪因而致人於死者，處無期徒刑或7 年以
            上有期徒刑；致重傷者，處3年以上10年以下有期
            徒刑。


司法院資訊處製作；財團法人民間司法改革基金會備份。
